【裁判字號】    95,訴,878
【裁判日期】    950907
【裁判案由】    毒品危害防制條例
【裁判全文】
臺灣桃園地方法院刑事判決               95年度訴字第878號
公  訴  人  台灣桃園地方法院檢察署檢察官
被      告  甲○○
                      8號
上列被告因毒品危害防制條例案件，經檢察官提起公訴（95年度
毒偵字第799 號）及移送併案審理（95毒偵字第1428號），本院
判決如下：
    主  文
甲○○連續施用第一級毒品，累犯，處有期徒刑壹年，扣案第一
級毒品海洛因共包（總淨重零點柒公克，含包裝袋個）沒
收銷燬之。
    事  實
一、甲○○前於民國九十年間因竊盜案件，經本院於九十年五月
    四日以九十年度易字第四０六號判決判處有期徒刑七月並於
    同年六月二十九日確定，嗣於九十一年三月十四日執行完畢
    翌日出監。另於八十八年間因施用毒品案件，經本院以八十
    八年度毒聲字第三三九一號裁定送勒戒處所施以觀察、勒戒
    後，認有繼續施用毒品之傾向，由台灣桃園地方法院檢察署
    檢察官聲請本院以八十八年度毒聲字第三八０七號裁定送強
    制戒治獲准，而於八十八年七月二十六日入戒治處所施以強
    制戒治，後於戒治期間經戒治所人員評定成效良好，經本院
    裁定停止戒治，所餘期間併付保護管束，卻於保護管束期間
    ，違反保護管束應遵守事項情節重大而經本院以八十九年度
    毒聲字第三四五七號裁定撤銷停止戒治，再度進入戒治處所
    接續強制戒治，迄至九十年八月十四日戒治期滿執行完畢翌
    日出所，另由臺灣桃園地方法院檢察署檢察官於九十年九月
    六日以九十年度戒偵字第八五五號為不起訴處分確定。甲○
    ○復於九十二年間，因施用第一級毒品案件，經檢察官聲請
    本院裁定送強制戒治獲准，並於同年十二月十九日入所強制
    戒治，惟因毒品危害防制條例於九十三年一月九日修正施行
    而於同日釋放出所，然其上開施用毒品犯行，業經提起公訴
    ，由本院於九十三年七月十六日以九十三年度訴字第二四０
    號判處有期徒刑九月，並於同年八月十三日確定，而在同年
    八月十九日入監執行徒刑，於九十四年三月六日縮短刑期執
    行完畢翌日出監。
二、甲○○明知海洛因係業經公告列為毒品危害防制條例第二條
    第二項第一款之第一級毒品，不得非法持有、施用，詎仍不
    知所悔改、戒除施用毒品習性，於前開強制戒治執行完畢釋
    放後五年內，基於施用第一級毒品之概括犯意，於九十五年
    一月二十二日二十二時許、同年二月二十五日十八時許，連
    續在桃園縣楊梅鎮○○路旁之公共廁所內，以針筒注射之方
    式，連續二次施用第一級毒品海洛因。嗣先於九十五年一月
    二十二日二十三時三十分許，為警在桃園縣楊梅鎮○○路與
    光華街口查獲，並扣得第一級毒品海洛因二小包（驗後淨重
    零點二三公克，空包裝重零點四公克），次於九十五年二月
    二十五日十八時五十分許，在桃園縣楊梅鎮○○路十九號前
    再次為警查獲，並扣得第一級毒品海洛因一小包（驗後淨重
    零點一四公克，空包裝重零點二一公克），因而查悉上情。
三、案經桃園縣政府警察局大園分局報請台灣桃園地方法院檢察
    署檢察官偵查起訴，暨桃園縣政府警察局平鎮分局報請該署
    檢察官偵查後移送併案審理。
    理  由
一、被告甲○○上揭施用第一級毒品海洛因之事實，業據其於本
    院審理時均坦承不諱，而員警先後二次查獲被告後所採集之
    尿液檢體，均經送請台灣檢驗科技股份有限公司以酵素免疫
    分析法初步檢驗，再佐以氣相層析質譜儀分析法確認檢驗結
    果確呈嗎啡陽性反應，此有桃園縣政府警察局大園分局被採
    尿人姓名編號對照表、桃園縣政府警察局平鎮分局被採尿人
    姓名編號對照表、檢體紀錄表各一紙，以及台灣檢驗科技股
    份有限公司濫用藥物尿液檢驗報告二份附卷可稽；而被告先
    後二次為警查獲時所扣得之白色粉末共三小包，經送請法務
    部調查局鑑定結果，均檢出第一級毒品海洛因成分，海洛因
    共淨重零點三七公克，空包裝總重零點六一公克，有該局出
    具之調科壹字第０八００一０八六一號、第0000000
    00號鑑定通知書附卷可稽，被告自承係供其施用毒品之用
    （見本院九十五年八月二十四日審理筆錄），由此益徵被告
    前開任意性自白確與事實相符，堪以採信。又被告前於八十
    八年間因施用第二級毒品案件，經本院裁定送勒戒處所施以
    觀察、勒戒後，認有繼續施用毒品之傾向，由本院裁定送戒
    治處所施以強制戒治，後因戒治期間經戒治所人員評定成效
    良好，經本院裁定停止戒治，所餘期間併付保護管束，卻於
    保護管束期間，因違反保護管束情節重大而經本院以八十九
    年度毒聲字第三四五七號裁定撤銷停止戒治，再度入戒治處
    所，迄至九十年八月十四日戒治期滿執行完畢，並於翌（十
    五）日釋放，由臺灣桃園地方法院檢察署檢察官於九十年九
    月六日以九十年度戒偵字第八五五號不起訴處分確定等情，
    有台灣高等法院被告全國前案紀錄表一份附卷可按，被告於
    前開觀察勒戒執行完畢釋放後五年內，再犯毒品危害防制條
    例第十條第一項之罪，已經證明，應依法論科。
二、查被告行為後，刑法條文業經修正公布並於九十五年七月一
    日施行。修正後刑法第二條第一項之規定，係規範行為後法
    律變更所生新舊法律比較適用之準據法，於修正後刑法施行
    後，應適用修正後刑法第二條第一項規定之從舊從輕之原則
    為比較；修正後刑法第二條第二項，則為同條第一項之特別
    規定，於修正後刑法施行後，關於非拘束人身自由之保安處
    分，應依修正後刑法第二條第二項之規定，適用裁判時之法
    律。而修正後刑法第二條第一項係採從舊從輕原則，適用最
    有利於行為人之法律。既曰法律，自較刑之範圍為廣；除法
    律有特別規定者（如修正後刑法第二條第二項非拘束人身自
    由之保安處分適用裁判時法，修正後刑法施行法第九條之三
    規定之情形），應依其規定；或事關執行之緩刑之宣告，或
    犯罪在刑法修正施行前，自首在刑法施行後之自首部分，或
    程序之規定（程序從新，如刑法第四十條沒收宣告之程序規
    定），應適用裁判時之修正後刑法之規定外；依修正後刑法
    第二條第一項比較時，應就罪刑有關之共犯、未遂犯、連續
    犯、牽連犯、結合犯，以及累犯加重，自首減輕暨其他法定
    加減原因（如身分加減）與加減例等一切情形，綜其全部之
    結果而為比較後，整個之適用，不能割裂而分別適用有利益
    之條文。關於易科罰金之折算標準、易服勞役之折算標準及
    期限、罰金與死刑是否併予執行、多數有期徒刑定應執行之
    刑時之最高刑期之限制等之修正，事涉行為人易刑折算標準
    金額之多寡與期限之長短及定執行刑時能否就罰金刑併予執
    行或有期徒刑定應執行之刑時最高度之限制，亦均屬依修正
    後刑法第二條第一項所應比較適用法律之範圍。拘束人身自
    由之保安處分，並非屬修正後刑法第二條第二項規定應適用
    裁判時法之範圍，除有特別規定者外，亦屬應依修正後刑法
    第二條第一項比較適用之法律；從刑附屬於主刑，除法律有
    特別規定者外，依主刑所適用之法律（以上參考最高法院九
    十五年五月二十三日刑事庭第八次會議決議及最高法院二十
    四年上字第四六三四號、二十四年上字第五二九二號、二十
    七年上字第二六一五號判例）。是與本案相關之法律變更有
    如下述：
    (一)刑法第四十七條關於累犯之規定，將原「受有期徒刑之執
      行完畢，或受無期徒刑或有期徒刑一部之執行而赦免後，
      五年以內再犯有期徒刑以上之罪者為累犯，加重本刑至二
      分之一」之規定，修正為刑法第四十七條第一項「受徒刑
      之執行完畢，或一部之執行而赦免後，五年以內故意再犯
      有期徒刑以上之罪者為累犯，加重本刑至二分之一」。
    (二)又修正前刑法第五十六條原規定：「連續數行為而犯同一
      之罪名者，以一罪論。但得加重其行至二分之一」，但此
      規定於此次刑法修正後條文中予以刪除，此雖非犯罪構成
      要件之變更，但顯已影響行為人刑罰之法律效果，自屬法
      律有變更，而應比較新舊法之規定。
    (三)就本件被告所違反毒品危害防制條例第十條第一項之施用
      第一級毒品行為，如依其行為時法律規定，其連續施用第
      一級毒品之行為，於修正前係以一罪論，惟得加重其刑至
      二分之一，而修正後刑法則已刪除此規定，其所犯各行為
      均須併合處罰，是修正後之刑法規定未較有利於被告；又
      被告前有如犯罪事實欄一所述之前案犯罪紀錄及執行情形
      ，有臺灣高等法院被告全國前案紀錄表一紙在卷可稽，其
      於五年以內再故意犯本件有期徒刑以上之罪，不論依修正
      前刑法第四十七條或修正後之刑法第四十七條第一項之規
      定，均構成累犯，對被告而言並無有利或不利之情形。是
      經綜合比較被告行為時法與裁判時法，雖就被告是否構成
      累犯事由並無差異，然就其連續數次施用毒品犯行，係以
      一罪論而得加重其刑至二分之一，或應論以數罪，併合處
      罰部分，修正後之刑法規定顯非較有利於被告，故依刑法
      第二條第一項前段規定，應整體適用修正前之刑法有關規
      定，先予說明。
    (四)至於新修正刑法第五十七條關於科刑時應審酌之事項，其
      中修正後刑法第五十七條第七款「犯罪行為人與被害人之
      關係」，係將修正前同法第八款「犯人與被害人『平日』
      之關係」之「平日」一語刪除，擴大犯罪行為人與被害人
      在犯罪行為上之關係，亦屬科刑時應予考慮之標準。修正
      後同法第八款並增列「犯罪行為人違反義務之程度」，此
      均屬法院就刑之裁量審認標準之明文化，非屬法律之變更
      （最高法院九十五年五月二十三日第八次刑庭會議決議亦
      同此意旨），自無新修正之刑法第二條第一項規定之適用
      。
    (五)另刑法第十一條原規定：「本法總則於其他法令有刑罰之
      規定者，亦適用之。但其他法令有特別規定者，不在此限
      。」，後修正為：「本法總則於其他法律有刑罰或保安處
      分之規定者，亦適用之。但其他法律有特別規定者，不在
      此限。」，亦即為使法規範明確，將「法令」修正為「法
      律」以符合法律保留及罪刑法定原則，並就解釋上認為「
      有刑罰之規定」包含保安處分部分亦予以明文化，非屬法
      律之變更，而無新舊法比較問題，應逕適用修正後之刑法
      第十一條規定，合先敘明。
三、按海洛因為毒品危害防制條例第二條第二項第一款所管制之
    第一級毒品，屬違禁物，不得非法持有、施用。是核被告甲
    ○○所為，係犯毒品危害防制條例第十條第一項之施用第一
    級毒品罪。其持有本件扣案之第一級毒品海洛因，及其於施
    用海洛因行為前後所持有之第一級毒品海洛因行為，既意在
    供己施用，其持有之低度行為應為施用之高度行為吸收，均
    不另論罪。而被告先後二次施用第一級毒品海洛因之犯行，
    時間緊接，方法相同，觸犯構成要件相同之罪名，顯係基於
    概括犯意為之，為連續犯，依修正前刑法第五十六條規定以
    一罪論，並加重其刑；而檢察官雖僅就被告於九十五年一月
    二十三日十一時五十五分許往前回溯二十四小時內之施用海
    洛因行為提起公訴，惟被告其餘施用第一級毒品之犯行，與
    前開已起訴且經論罪之部分，具有連續犯之裁判上一罪關係
    ，業如前述，應為起訴效力所及，復經檢察官聲請移送併辦
    （九十五年度毒偵字第一四二八號，基於審判不可分原則，
    本院均應併予審理，特此敘明。又被告前有如事實欄一所示
    之前科紀錄及徒刑執行等情，有台灣高等法院被告前案紀錄
    表在卷可憑，其於五年以內再犯本件有期徒刑以上之罪，為
    累犯，而應依修正前刑法第四十七條規定，加重其刑，並應
    依法遞加重之。爰審酌被告前因施用毒品案件，業經觀察、
    勒戒，並令入戒治處所施以強制戒治，且曾獲不起訴處分之
    寬典，卻未能把握自新機會，徹底戒除施用毒品之惡習，仍
    再施用足以導致人體機能發生依賴性、成癮性及抗藥性等障
    礙之第一級毒品海洛因之犯行，戕害自身健康，漠視法令禁
    制，暨其犯罪動機、手段、施用毒品之次數等一切情狀，量
    處如主文所示之刑以資懲儆。至扣案之第一級毒品海洛因共
    三小包（總淨重零點三七公克），為查獲之毒品，而用以盛
    裝上開毒品所用塑膠袋三個，以現今所採行之鑑驗方式，包
    裝袋仍會殘留微量毒品而無法將之完全析離（有法務部調查
    局調科壹字第０九三六一二九六五五０號函附卷可資參佐）
    ，是上開第一級毒品海洛因三包及盛裝毒品所用之塑膠帶三
    個，均應依毒品危害防制條例第十八條第一項前段規定沒收
    並銷燬之。
四、據上論斷，應依刑事訴訟法第二百九十九條第一項前段，毒
    品危害防制條例第十條第一項、第十八條第一項前段，修正
    後刑法第二條第一項前段、第十一條前段，修正前刑法第五
    十六條、第四十七條，判決如主文。
本案經檢察官郝中興到庭執行職務。
中    華    民    國    95    年    9     月    7     日
                      台彎桃園地方法院刑事第十一庭
                           審判長法  官  蔡榮澤
                                 法  官  蕭世昌
                                 法  官  何俏美
以上正本證明與原本無異。
如不服本判決，應於送達後10日內，向本院提出上訴狀。
                                 書記官  陳淑瓊
中    華    民    國    95    年    9     月    11    日
附錄本件論罪科刑法條全文
毒品危害防制條例第10條
施用第一級毒品者，處六月以上五年以下有期徒刑。
施用第二級毒品者，處三年以下有期徒刑。


司法院資訊處製作；財團法人民間司法改革基金會備份。
